臺灣高等法院民事判決
111年度上字第621號
上  訴  人  林瑞連  

兼  訴  訟
代  理  人  林敏惠  
被 上訴 人  城市大亨公寓大廈管理委員會

法定代理人  李彩雲
訴訟代理人  郭羿廷律師
上列當事人間請求回復原狀事件，上訴人對於中華民國111年2月
17日臺灣桃園地方法院110年度訴字第1354號第一審判決提起上
訴，本院於111年10月26日言詞辯論終結，判決如下：
    主      文
原判決廢棄。
被上訴人在第一審之訴及假執行之聲請均駁回。
第一、二審訴訟費用均由被上訴人負擔。
    事實及理由
壹、程序方面：
一、被上訴人之法定代理人於起訴時原為簡素珍，嗣於訴訟繫屬
    中變更為李彩雲，有桃園市桃園區公所民國111年3月30日桃
    市桃工字第1110018144號函在卷可稽（本院卷一第85頁），
    並據李彩雲具狀聲明承受訴訟（本院卷一第73頁），核無不
    合，應予准許。
二、按不變更訴訟標的，而補充或更正事實上或法律上之陳述者
    ，非為訴之變更或追加，民事訴訟法第256條定有明文。查
    被上訴人起訴聲明原為：「上訴人應將門牌號碼桃園市○○區
    ○○○路0段00○0號建物（下稱系爭建物）之地下2樓地下室編
    號7號停車位（下稱系爭車位）後牆上充電樁及所連結之充
    電樁管線（下稱系爭充電樁設備）拆除並回復原狀」（原審
    卷第3頁）。嗣於本院審理時，更正其聲明為：上訴人應拆
    除系爭充電樁設備，並填補系爭建物地下1樓樓地板如附件
    照片下方紅色方框處所示之孔洞（本院卷二第90頁）。核其
    所為，係更正事實上之陳述，非為訴之變更，合先敘明。
貳、實體方面：
一、被上訴人主張：上訴人林瑞連為城市大亨公寓大廈社區（下
    稱系爭社區）内門牌號碼桃園市○○區○○○路0段00○0號5樓房
    屋（下稱系爭房屋）之所有權人，與系爭房屋住戶即上訴人
    林敏惠，均有系爭車位之專用使用權。然林敏惠未經伊或區
    分所有權人會議決議同意，逕自於109年11月14日至同年12
    月7日間，於系爭車位裝設充電樁，並自系爭社區地下室1樓
    電箱牽出管線鑽洞至地下室2樓，途經地下室樑柱等共有部
    分，而設置系爭充電樁設備，林瑞連身為系爭建物所有權人
    ，亦為占有使用系爭充電樁設備之人；又系爭社區地下室停
    車空間屬防空避難室，上訴人所為亦有違系爭社區規約約定
    。爰依公寓大廈管理條例第6條第3項規定、系爭社區規約第
    18條第1項第2款約定，求為命：上訴人應拆除系爭充電樁設
    備，並填補系爭建物地下1樓樓地板如附件照片下方紅色方
    框處所示孔洞之判決。
二、上訴人則以：系爭充電樁設備係訴外人即林敏惠之配偶張文
    政購買特斯拉廠牌汽車（牌照號碼：EPA-155，下稱系爭汽
    車）後，因充電需求始委請專業廠商設置，並非上訴人所設
    置，上訴人未使用系爭充電樁設備，亦非系爭充電樁設備之
    所有權人或有處分權人，被上訴人要求伊等拆除自無理由；
    系爭充電樁設備安全無虞，未對系爭社區造成危害，被上訴
    人及系爭社區區分所有權人會議否決申請裝設系爭充電樁設
    備之議案，係屬權利濫用，亦妨害上訴人就系爭車位之專有
    使用權等語，資為抗辯。
三、原審為上訴人敗訴之判決，上訴人不服，提起上訴，上訴聲
    明：㈠原判決廢棄。㈡被上訴人在第一審之訴及假執行之聲請
    均駁回。被上訴人答辯聲明：上訴駁回。
四、被上訴人主張林瑞連為系爭社區內系爭建物所有權人，林敏
    惠為系爭建物之住戶，有系爭車位之專用使用權，系爭車位
    後牆、系爭社區地下室樑柱等共有部分設置有系爭充電樁設
    備等情，為上訴人所不爭執（本院卷一第144、179頁），並
    有現場照片、建物登記謄本在卷可證（原審卷第17至20、16
    3至169頁、本院卷一第159至163頁），堪信為真實。
五、惟被上訴人主張系爭充電樁設備為上訴人所安裝、使用，應
    依公寓大廈管理條例第6條第3項規定、系爭社區規約第18條
    第1項第2款約定予以拆除，上訴人並應填補位於系爭建物地
    下1樓樓地板如附件照片下方紅色方框處所示之孔洞等情，
    則為上訴人所否認，並以前詞置辯。爰就兩造爭執之點析述
    如下：
　㈠上訴人並非系爭充電樁設備之所有權人或有處分權人：
　⒈按當事人主張之事實，經他造於準備書狀內或言詞辯論時或
    在受命法官、受託法官前自認者，無庸舉證。自認之撤銷，
    除別有規定外，以自認人能證明與事實不符或經他造同意者
    ，始得為之。民事訴訟法第279條第1項、第3項定有明文。
    查上訴人固曾於原審、本院自認系爭充電樁設備為伊等所安
    裝（原審卷第210、215頁、本院卷一第179頁），惟嗣經上
    訴人於本院撤銷自認，主張系爭充電樁設備係張文政所裝設
    等語（本院卷一第179、180、400頁），並提出竣工報告單
    、系爭汽車行車執照、張文政計程車駕駛人執業登記證、張
    文政之特斯拉訂車合約、張文政住商型簡易時間電價種別變
    更申請資料、系爭充電樁設備安裝工程報價單等件為證（原
    審卷第129、425、427頁、本院卷一第387至393頁、卷二第3
    7、39頁）。由上開證據可知，張文政係計程車駕駛人，於1
    09年1月間購買系爭汽車作為營業使用，並向台灣電力股份
    有限公司申請住商型簡易時間電價種別變更，另委由訴外人
    季福企業社於系爭車位進行特斯拉充電座安裝工程。而被上
    訴人自陳上訴人係因購買特斯拉汽車，欲於系爭車位設置充
    電樁，而於109年11月13日於伊之同月份定期會議提出申請
    安裝充電樁之臨時動議等語（原審卷第4頁），復有該次會
    議紀錄可證（原審卷第15頁），堪認系爭充電樁設備確係供
    特斯拉汽車充電使用。則上訴人主張系爭充電樁設備係張文
    政因購買系爭汽車充電所需始委請他人裝設乙節，核與卷內
    事證相符，系爭充電樁設備確非上訴人所安裝，故上訴人撤
    銷此部分自認，應予准許。
　⒉被上訴人固稱林敏惠接受媒體採訪時自陳為車主、並曾於存
    證信函中承認系爭充電樁設備為其安裝云云，並提出新聞光
    碟及畫面截圖、桃園成功路郵局38號存證信函為證（本院卷
    一第419至423頁、卷二第177頁）。惟觀諸林敏惠接受新聞
    媒體採訪之內容，其係以系爭建物住戶身分向媒體說明對充
    電樁裝設之看法，未自陳係購買系爭汽車之人，至於新聞畫
    面上顯示「車主 林小姐」，係媒體於播出畫面中自行加註
    ，難以此認定林敏惠即係購買系爭汽車之人。又林敏惠雖曾
    寄發桃園成功路郵局38號存證信函予被上訴人，惟其已表示
    係「代表人」，信函內容係記載：「26-6號5樓住戶於自家
    電錶與自家私人所有車位上安裝充電設備『不是私自安裝』」
    等語（本院卷二第177頁），而上訴人主張張文政為林敏惠
    之配偶，亦為系爭建物住戶等節，為被上訴人所不否認，足
    見林敏惠上開存證信函僅係代表亦為系爭建物住戶之張文政
    說明所裝設之系爭充電樁設備非私自安裝，亦不得認定林敏
    惠即係系爭充電樁設備之安裝人。且因林敏惠與張文政係夫
    妻關係，同為系爭建物住戶，日常家務可互為代理，雖由林
    敏惠出面向被上訴人、系爭社區區分所有權人會議申請裝設
    系爭充電樁設備，或林敏惠經被上訴人提告後，於原審以系
    爭建物住戶身分針對系爭充電樁設備裝設之合法性進行答辯
    ，亦不因此即認林敏惠係系爭充電樁設備之所有權人。
　⒊兩造均不爭執林瑞連未居住於系爭建物內（本院卷一第179、
    180頁），尚難以林瑞連為系爭建物所有權人，即認定伊亦
    為系爭充電樁設備占有使用人。又林敏惠否認其為系爭充電
    樁設備之使用人或有處分權人，參以系爭汽車係張文政營業
    用車（此參行車執照即明，原審卷第425頁），被上訴人未
    舉證證明林敏惠亦有職業駕駛人資格或另有使用系爭充電樁
    設備之車輛，難認林敏惠確有使用系爭充電樁設備。被上訴
    人復未舉證證明上訴人為系爭充電樁設備之使用人或有權處
    分人，則上訴人抗辯伊等非為系爭充電樁設備之有處分權人
    ，應屬可採。
　㈡被上訴人請求上訴人拆除系爭充電樁設備，並填補系爭建物
    地下1樓樓地板如附件照片下方紅色方框處所示孔洞，為無
    理由：
　　上訴人均非系爭充電樁設備之所有權人或有處分權人，如同
    前述，無論系爭充電樁設備之設置是否違反公寓大廈管理條
    例或系爭社區規約約定，上訴人均無拆除系爭充電樁設備之
    權利，亦無填補因安裝系爭充電樁設備所產生如附件照片所
    示下方紅色方框處孔洞之義務，故被上訴人依公寓大廈管理
    條例第6條第3項規定、系爭社區規約第18條第1項第2款約定
    ，請求上訴人拆除系爭充電樁設備，並填補系爭建物地下1
    樓樓地板如附件照片下方紅色方框處所示孔洞，自無理由。
六、綜上所述，被上訴人依公寓大廈管理條例第6條第3項規定、
    系爭社區規約第18條第1項第2款約定，請求上訴人拆除系爭
    充電樁設備，並填補系爭建物地下1樓樓地板如附件照片下
    方紅色方框處所示之孔洞，為無理由，不應准許。原審判命
    上訴人應拆除系爭充電樁設備並回復原狀，自有未洽。上訴
    意旨指摘原判決不當，求予廢棄改判，為有理由。自應由本
    院廢棄改判如主文第二項所示。
七、本件事證已臻明確，兩造其餘之攻擊或防禦方法及所用之證
    據，經本院斟酌後，認為均不足以影響本判決之結果，爰不
    逐一論列，併此敘明。
八、據上論結，本件上訴為有理由，依民事訴訟法第450條、第7
    8條，判決如主文。
中　　華　　民　　國　　111 　年　　11　　月　　9 　　日
                  民事第二庭    
                      審判長法  官  陳容正
                            法  官  邱  琦 
                            法  官　劉素如　
正本係照原本作成。
如不服本判決，應於收受送達後20日內向本院提出上訴書狀，其
未表明上訴理由者，應於提出上訴後20日內向本院補提理由書狀
（均須按他造當事人之人數附繕本）上訴時應提出委任律師或具
有律師資格之人之委任狀；委任有律師資格者，另應附具律師資
格證書及釋明委任人與受任人有民事訴訟法第466 條之1第1項但
書或第2項所定關係之釋明文書影本。如委任律師提起上訴者，
應一併繳納上訴審裁判費。
中　　華　　民　　國　　111 　年　　11　　月　　9 　　日
　　　　　　　　　　　  　　書記官  蔡明潔